臺灣花蓮地方法院刑事判決　　　　　　　　96年度訴字第15號
公　訴　人　臺灣花蓮地方法院檢察署檢察官
被　　　告　丙○○
選任辯護人　李文平律師
上列被告因違反毒品危害防制條例案件，經檢察官提起公訴（95
年度偵字第6318號），本院判決如下：
    主  文
丙○○共同連續販賣第一級毒品，累犯，處有期徒刑拾年。未扣
案之販賣第一級毒品所得新臺幣貳萬捌仟元沒收，如全部或一部
不能沒收時，以其財產抵償之；未扣案之0000000000
號行動電話壹支（含ＳＩＭ卡壹張）沒收。又共同連續販賣第二
級毒品，累犯，處有期徒刑肆年。未扣案之販賣第二級毒品所得
新臺幣壹萬伍仟元沒收，如全部或一部不能沒收時，以其財產抵
償之；未扣案之0000000000號行動電話壹支（含ＳＩ
Ｍ卡壹張）沒收。應執行有期徒刑拾參年陸月。未扣案之販賣第
一級、第二級毒品所得計新臺幣肆萬參仟元沒收，如全部或一部
不能沒收時，以其財產抵償之；未扣案之0000000000
號行動電話壹支（含ＳＩＭ卡壹張）沒收。
    事  實
一、丙○○前於民國87年間因違反毒品危害防制條例案件，經臺
    灣宜蘭地方法院判處有期徒刑5 月確定，經與其前因違反麻
    醉藥品管理案件之殘刑接續執行，於92年9月5日縮刑期滿執
    行完畢，竟仍不知悔改。復與姓名年籍不詳綽號「小龍」之
    成年人，共同基於販賣第一級毒品海洛因以營利之概括犯意
    聯絡，於94年10月間某日起至95年4 月間某日止，由「小龍
    」負責提供販賣所需之海洛因，以丙○○所有之門號000000
    0000號行動電話作為聯絡毒品交易之工具，由欲購買海洛因
    之人撥打上開行動電話與丙○○聯絡，雙方於電話中商議並
    談妥毒品之交易價格、數量及地點後，再由丙○○或「小龍
    」獨自或「小龍」開車搭載丙○○共同持往交易地點交付予
    販毒對象之方式，於附表所示之時間、地點，販賣海洛因予
    乙○○、丁○○、戊○○等人施用（詳細時間、地點、交易
    對象、次數及金額詳如附表所示）。
二、丙○○於94年11月間某日起至95年1 月間某日止，復另行起
    意，與「小龍」基於共同販賣第二級毒品安非他命以營利之
    概括犯意聯絡，由「小龍」負責提供販賣所需之安非他命，
    經甲○○撥打電話至丙○○上開行動電話門號與其聯絡交易
    地點、金額後，連續在宜蘭縣五結鄉○○○路高架橋下附近
    某處，由丙○○分別交付價值約1千元至5千元不等之安非他
    命予甲○○，共6次，金額共計為1萬1千元，另於95年1月12
    日，在台北市○○○路附近不詳地點，由丙○○交付價值 4
    千元之安非他命予甲○○1 次。嗣經警依法監聽上開行動電
    話後，始查知上情。
三、案經宜蘭縣警察局羅東分局報告台灣宜蘭地方法院檢察署檢
    察官，轉呈臺灣高等法院檢察署檢察長令轉臺灣花蓮地方法
    院檢察署檢察官偵查起訴。
    理  由
一、按被告以外之人於審判外之言詞或書面陳述，除法律有規定
  　者外，不得作為證據；被告以外之人於檢察事務官、司法警
    察官或司法警察調查中所為之陳述，與審判中不符時，其先
    前之陳述具有較可信之特別情況，且為證明犯罪事實存否所
    必要者，得為證據，刑事訴訟法第159條第1項、第159條之2
    分別定有明文。查公訴人以證人乙○○、丁○○、戊○○、
    甲○○、己○○於警詢中之證詞為證據，辯護人於本院準備
    程序中否認其等之證據能力。經查，證人乙○○、丁○○、
    戊○○、甲○○於本院中證述如何向被告購買海洛因或安非
    他命之證詞，另證人己○○於本院中證述被告使用系爭0000
    000000號行動電話之情形，核與其等於警詢中所陳情節並無
    前後證述不符之情形存在，是其等警詢中之證詞已不具必要
    性，應認渠等警詢中之證詞不具有證據能力。
二、被告以外之人於偵查中向檢察官所為之陳述，除顯有不可信
    之情況者外，得為證據，刑事訴訟法第159條之1第2 項定有
    明文。查公訴人以證人乙○○、丁○○、戊○○於偵查中證
    詞之證詞為證據，辯護人則否認上開證據之證據能力，惟辯
    護人並未提出證據證明上開證詞有何顯不可信之情況，揆諸
    上開規定，應認上揭證人於偵查中之至證詞具證據能力。
三、上揭事實，業據被告林麗花於本院審理中坦承不諱，經核與
    證人乙○○、丁○○、戊○○、甲○○於本院審理中證述向
    被告購買海洛因或安非他命之次數、經過等情均相符，並有
    通聯調閱查詢單、通訊監察譯文1份、現場照片5幀在卷可佐
    ，被告上開自白與事實相符，堪信為真實。至證人戊○○雖
    於本院審理中另證稱：伊是和被告合資購買海洛因，每次都
    是伊找被告合資後，由被告聯絡對方，對方至被告住處交付
    海洛因予被告後，伊再取走所購買之份量云云（本院卷第12
    9 頁）。然查，證人戊○○上開證詞與其於偵查中證稱：伊
    是向被告購買海洛因等語（臺灣宜蘭地方法院檢察署95年度
    偵字第4112號卷第63頁），已不相符，況證人戊○○倘與被
    告合資，當會與被告事先談妥各自出資之金額，欲購買之數
    量等事項，以確認其可獲得之海洛因數量為何後，再聯絡販
    賣海洛因者前來，然證人戊○○於本院審理中竟證稱：伊就
    是交付欲購買之金額給被告，至於被告究竟出資多少，伊不
    清楚等語（本院卷第131 頁），證人戊○○所為顯悖於常理
    ，已難信其所證述之合資情形存在，況被告於本院審理已供
    稱：證人戊○○有拜託伊找販賣海洛因之人，伊有答應幫忙
    找，因為伊有施用安非他命，對方也有賣，但伊沒有買過海
    洛因等語（本院卷第134 頁），益證並無證人戊○○所稱合
    資購買海洛因之情形存在，堪認證人戊○○上開於本院審理
    中證稱係與被告合資購買等語，應為事後迴護被告之詞，不
    足採信，併予敘明。綜上，本案事證明確，被告犯行洵堪認
    定，應予依法論科。
四、按行為後法律有變更者，適用行為時之法律。但行為後之法
    律有利於行為人者，適用最有利於行為人之法律，刑法第2
    條第1 項定有明文。查被告行為後，刑法業於95年7月1日修
    正生效，自應依上開規定，為新舊法之比較。經查：
（一）關於累犯規定，修正前第47條規定：受有期徒刑之執行完
      畢，或受無期徒刑或有期徒刑一部之執行而赦免後，5 年
      以內在犯有期徒刑以上之罪者，為累犯，加重本刑至2 分
      之1，修正後則改列為第47條第1項，並增加5 年內「故意
      」再犯之規定，本案被告不論依新舊法之規定均有累犯之
      適用，自不生新舊法律比較適用之問題，而應依修正後刑
      法第47條第1 項之規定，論以被告累犯，並依法加重其刑
      （臺灣高等法院暨所屬法院95年法律座談會刑事類提案第
      8號研討結果參照）。
（二）關於連續犯部分，修正前刑法第56條規定：「連續數行為
      而犯同一罪名者，以一罪論。但得加重其刑至2分之1。」
      ，新修正刑法則刪除上開規定，故於新刑法施行後，被告
      之數犯罪行為，即須分論併罰。經比較新、舊法結果，應
      以修正前刑法第56條規定較有利於被告，本案自應適用修
      正前第56條規定。
（三）關於定執行刑部分，修正前刑法第51條第5 款規定：「數
      罪併罰，分別宣告其罪之刑，宣告多數有期徒刑者，於各
      刑中之最長期以上，各刑合併之刑期以下，定其刑期。但
      不得逾20年。」，修正後刑法第51條第5 款則規定：「宣
      告多數有期徒刑者，於各刑中之最長期以上，各刑合併之
      刑期以下，定其刑期。但不得逾30年。」，新舊法比較結
      果，自以修正前刑法規定較有利於被告而應適用之。
（四）關於法定刑為死刑、無期徒刑之減輕規定，修正前刑法第
      64條第2 項規定：「死刑減輕者，為無期徒刑，或為15年
      以下、12年以上有期徒刑」，修正前刑法第65條第2 項規
      定：「無期徒刑減輕者，為7 年以上有期徒刑」，修正後
      刑法第64條第2 項規定：「死刑減輕者，為無期徒刑」，
      修正後第65條第2 項則規定：「無期徒刑減輕者，為20年
      以下15年以上有期徒刑」，新舊法比較結果，自以修正前
      刑法規定較有利於被告而應適用之。
五、核被告所為，係犯毒品危害防制條例第4條第1 項、第2項之
    販賣第一級毒品及販賣第二級毒品罪。被告販賣海洛因及安
    非他命前持有海洛因及安非他命之行為，應分為販賣海洛因
    及安非他命之高度行為所吸收，均不另論罪。被告與「小龍
    」就上開2 犯行，均有犯意聯絡及行為分擔，為共同正犯。
    被告多次販賣海洛因、安非他命之行為，時間緊接，所犯罪
    名相同，顯係各出於概括之犯意為之，為連續犯，爰依修正
    前刑法第56條之規定分別論以連續販賣第一級毒品罪、連續
    販賣第二級毒品罪論處，並除販賣第一級毒品罪之法定刑死
    刑、無期徒刑、販賣第二級毒品法定刑無期徒刑部分，依法
    不得加重其刑外，其餘法定刑部分均分別加重其刑。被告所
    犯上開2 罪，犯意各別，罪名不同，應分論併罰。另被告有
    事實欄所示之前科及執行記錄，有台灣高等法院被告前案紀
    錄表1份附卷可查，其於5年以內故意再犯本件有期徒刑以上
    之罪，為累犯，除上開販賣第一級毒品罪之法定刑死刑、無
    期徒刑、販賣第二級毒品法定刑無期徒刑部分，依法不得加
    重其刑外，其餘法定刑部分，應依刑法第47條第1 項規定，
    分別加重其刑，並遞加重之。又按犯罪之情狀可憫恕者，得
    酌量減輕其刑，修正前刑法第59條定有明文。經查，被告販
    賣第一級毒品罪之法定刑為最輕本刑無期徒刑以上之罪，販
    賣第二級毒品罪之法定刑為最輕本刑7 年以上有期徒刑之罪
    ，然被告因中風致行動不便，且無其他謀生能力，致因一念
    之差而罹刑典，惟其販賣海洛因之對象僅3 人、販賣安非他
    命之對象僅1 人，獲取之利益不高，認對社會危害較低，本
    院認對被告處以上開法定最低度之刑猶嫌過重，在客觀上足
    以引起一般同情，足可憫恕，爰依前開之規定，分別減輕其
    刑，並先加後減之。爰審酌被告有毒品之前科紀錄，有上開
    刑案紀錄表1 份附卷可憑、其犯罪之動機、手段、販賣毒品
    予他人影響國民健康甚鉅、販賣毒品之次數、所得利益，及
    其犯罪後坦承犯行之態度等一切情狀，分別量處如主文所示
    之刑，併定其應執行之刑。
六、被告販賣海洛因予乙○○3次，所得共計1萬1千元（3,000*2
    +5,000*1）、販賣予丁○○5次，所得計5 千元（1,000*5）
    、販賣予戊○○10 次，所得計1萬2千元（1,000*9+3,000*1
    ），總計為2萬8千元。另被告販賣安非他命予甲○○7 次，
    總金額為1萬5千元（11,000+4,000），雖均未扣案，惟為被
    告所有並為犯罪所得之財物，均應依毒品危害防制條例第19
    條第1 項之規定分別諭知沒收，如全部或一部不能沒收時，
    均應以其財產抵償之。至0000000000號行動電話1支（含SIM
    卡1 張），係證人己○○贈與被告使用，業據證人己○○於
    本院中證述明確（本院卷第140 頁），故為被告所有，且係
    供犯本案所用之工具，雖未扣案，亦應依毒品危害防制條例
    第19條第1項之規定諭知沒收，併此敘明。
據上論斷，應依刑事訴訟法第299條第1項前段，毒品危害防制條
例第4條第1項、第2項、第19條第1項，刑法第11條、第2條第1項
前段、第28條、第47條第1項、第59條，修正前刑法第56 條、第
51條第5款，判決如主文。
本案經檢察官孫源志到庭執行職務。
中　　華　　民　　國　  　96　　年　　6　　月　　6　　日
                          臺灣花蓮地方法院刑事第二庭
                              審判長法  官  李 豫 雙
                                    法  官  沈 培 錚
                                    法  官  俞 秀 美
以上正本證明與原本無異。
如不服本判決，應於判決送達後10日內，向本院提出上訴狀。（
應抄附繕本）
                                    書記官
中　　華　　民　　國　　96　　年　　6 　　月　　7 　　日
附錄本案判決論罪之法條
毒品危害防制條例第4條第1項、第2項
製造、運輸、販賣第一級毒品者，處死刑或無期徒刑；處無期徒
刑者，得併科新臺幣1000萬元以下罰金。
製造、運輸、販賣第二級毒品者，處無期徒刑或7年以上有期徒
刑，得併科新臺幣700萬元以下罰金。
附表
┌──┬───────┬────────┬───┬─────┐
│編號│時          間│地            點│對  象│交易金額  │
│    │              │                │      │（新台幣）│
├──┼───────┼────────┼───┼─────┤
│一  │94年年底某日起│宜蘭縣羅東鎮嘉義│乙○○│3,000元2次│
│    │至95年1月間某 │廟附近、博愛醫院│      │5,000元1次│
│    │日止          │附近、聖母醫院附│      │          │
│    │              │近              │      │          │
├──┼───────┼────────┼───┼─────┤
│二  │94年10月間某日│宜蘭縣羅東鎮羅東│丁○○│1,000元5次│
│    │起至95年1月4日│國小附近、五結鄉│      │          │
│    │止            │親水公園附近    │      │          │
├──┼───────┼────────┼───┼─────┤
│三  │95年1月間某日 │宜蘭縣羅東鎮冬山│戊○○│1,000元9次│
│    │起至95年4月間 │和附近          │      │3,000元1次│
│    │某日止        │                │      │          │
└──┴───────┴────────┴───┴─────┘
